【裁判字號】    89,竹簡,314
【裁判日期】    890714
【裁判案由】    第三人異議之訴
【裁判全文】
臺灣新竹地方法院民事判決  八十九年度竹簡字第三一四號
    原      告  甲○○
    訴訟代理人  黃嘉全
    被      告  乙○○
    訴訟代理人  蔡文忠
右當事人間請求第三人異議之訴事件，本院判決如左：
    主      文
原告之訴駁回。
訴訟費用由原告負擔。
    事實及理由
一、原告訴之聲明：
  （一）門牌號碼新竹市○○路三七八巷三二弄三號，即坐落新竹市○○段一四二之
        十九號土地上，建號五八五號建物第三層增建部分八點三七五平方公尺，不
        及拍賣範圍。
  （二）本院八十三年度執字第二五七三號強制執行事件，應停止執行。
  （三）原告對於前開建號五八五建號建物有通行權。
二、事實摘要：
  （一）原告主張門牌號碼新竹市○○路三七八巷三二弄三號，即坐落新竹市○○段
        一四二之十九號土地上，建號五八五號建物第三層增建部分，面積八點三七
        五平方公尺，係原告於民國八十年間建造，早於被告設定抵押權之前所建，
        不及於拍賣範圍，應予以停止執行。又原告對於本院民事執行處八十三年度
        執字第二五七三號拍賣抵押物強制執行標的，即新竹市○○段一四二之十九
        號地號，五八五建號建物，第三、二、一樓部分，自八十年起即由原告通行
        至今，自有通行權存在，爰請求前開系爭增建部分八點三七五平方公尺，不
        及拍賣範圍，本院八十三年度執字第二五七三號強制執行事件，應停止執行
        ，原告對於前開建號五八五建號建物有通行權等語。
  （二）被告則以原告曾經提起類似的訴訟，業經判決原告敗訴在案等語置辯。
三、本院之判斷：
  （一）坐落新竹市○○段一四二之十九號土地上，建號五八五號，門牌號碼新竹市
        ○○路三七八巷三二弄三號建物為債務人黃蔡雜念所有，於八十二年二月八
        日，為向被告借款之擔保，連同債務人黃蔡雜念所有相關土地及建物，設定
        新台幣（下同）四百二十萬元之本金最高限額抵押權，清償期屆至後，債務
        人黃蔡雜念並未依約履行，而經被告聲請本院拍賣前開不動產，經本院以八
        十二年度拍字第四四一號裁定准予拍賣後，聲請強制執行，經本院民事執行
        處以八十三年度執字第二五七三號拍賣抵押物事件強制執行中，為兩造所不
        爭執，並經本院依職權調閱本院八十三年度執字第二五七三號事件卷宗核閱
        無訛。
  （二）原告雖主張坐落新竹市○○段一四二之十九號土地上，建號五八五號，門牌
        號碼新竹市○○路三七八巷三二弄三號建物三樓面積八點三七五平方公尺增
        建部分，係原告於八十年間興建，不及於拍賣範圍，前開強制執行程序應停
        止云云。然查：原告對於系爭建物為其出資建造等情，並未舉證以實其說，
        且原告於本院八十九年六月二日審理中亦自承：系爭增建部分，目前沒有證
        據證明是原告蓋的等語，再者系爭增建部分僅有一間臥室，沒有獨立出入口
        ，附屬在五八五建號建物上，與三樓建物連在一起，要經過五八五建號建物
        才可以出入等語，亦經原告於本院前開審理中陳述明確，參諸本院民事執行
        處於八十八年十二月三日履勘現場經勘驗結果，認三樓係增建一小房間，並
        無獨立出入門戶，屬於五八五建號房屋的一部份，應一併拍賣，有執行筆錄
        及增建部分相片二幀附於前開本院八十三年度執字第二五七三號卷可稽，則
        系爭增建部分既做為臥室之用，無獨立出入口，無法獨立為交易之客體，在
        一般社會觀念上，係屬於訴外人黃蔡雜念所有五八五建號建物之一部，縱令
        系爭增建部分為原告出資興建，亦因附合而為黃蔡雜念房屋之成分，無單獨
        所有權存在，原告自不得主張其有所有權，從而原告主張系爭增建部分為其
        所有，不及拍賣範圍，本院八十三年度執字第二五七三號強制執行事件應停
        止執行乙節，即無理由，應予以駁回。
  （三）另按袋地通行權，旨在規範相鄰關係，通行權人僅得請求通行相鄰之土地，
        不得請求通行他人之建物，此觀民法第七百八十七條、第七百八十八條、第
        七百八十九條規定至明。從而原告主張其對於黃蔡雜念所有前開五八五建號
        建物第三、二、一樓部分，有通行權存在，於法不合，亦應予駁回。
四、據上論結，原告之訴為無理由，依民事訴訟法第四百三十六條第二項、第七十八
    條，判決如主文。
中      華      民      國    八十九    年      七      月    十四      日
                                臺灣新竹地方法院新竹簡易庭
~B法      官  張宏節
右為正本係照原本作成
如對本判決上訴，須於判決送達後廿日內向本院提出上訴狀
~B法院書記官  陳秀子
中      華      民      國    八十九    年      七      月    十四      日


司法院資訊處製作；財團法人民間司法改革基金會備份。
